【裁判字號】    95,訴,1547
【裁判日期】    951130
【裁判案由】    毒品危害防制條例
【裁判全文】
臺灣臺北地方法院刑事判決              95年度訴字第1547號
公  訴  人  臺灣臺北地方法院檢察署檢察官
被      告  甲○○
上列被告因毒品危害防制條例案件，經檢察官提起公訴（95年度
偵字第18891號），因被告於本院準備程序中為有罪之陳述，經
本院合議庭裁定以簡式審判程序審理，本院判決如下：
    主  文
甲○○持有第二級毒品，處拘役伍拾日，如易科罰金以銀元佰
元即新臺幣玖佰元折算壹日，扣案之含第二級毒品大麻成分之煙
草壹包（驗餘淨重零點肆陸公克）沒收銷燬之，直接盛裝毒品之
塑膠袋壹只沒收；又明知為禁藥而轉讓，處有期徒刑月，如易
科罰金以銀元佰元即新臺幣玖佰元折算壹日，扣案之禁藥即第
四級毒品硝甲西泮玖拾陸顆（驗餘淨重拾陸點伍柒伍捌公克）及
直接盛裝毒品之塑膠袋壹只，均沒收之。
    事  實
一、甲○○明知大麻為毒品危害防制條例第二條第二項第二款所
    規定之第二級毒品，且依毒品危害防制條例第十一條第二項
    之規定不得持有之，竟基於持有第二級毒品之犯意，於民國
    九十五年五月十七日晚間某時許，於不詳地點自真實年籍不
    詳，綽號「丹尼爾」之成年男子處取得含第二級毒品大麻成
    分之煙草一包（驗餘淨重零點四六公克）而持有之。
二、甲○○明知硝甲西泮業經中央衛生主管機關明令公告列為禁
    藥管理，亦屬毒品危害防制條例第二條第二項規定列為第四
    級毒品（起訴書誤載為第三級毒品，惟業經公訴人於九十五
    年十一月六日以補充理由書更正之），依法不得擅自持有、
    轉讓予他人，竟基於轉讓硝甲西泮之犯意，於九十五年五月
    十八日凌晨某時許，在臺北市信義區LAVA PUB內，無償轉讓
    硝甲西泮予真實年籍不詳，綽號「JASO」、「羅絲」、「阿
    狗」、「阿宏」等友人施用。嗣於九十五年五月十八日五時
    三十五分許，因甲○○駕駛車牌號碼GXR—四二九號重型機
    車行經臺北市大安區○○○路與市○○道○○路口闖紅燈為
    警攔查，並於甲○○同意下搜索其背包後發現內藏含第二級
    毒品大麻成分之煙草一包及含第四級毒品硝甲西泮成分之藥
    錠九十六顆，始查知上情。
三、案經臺北市政府警察局大安分局報請臺灣臺北地方法院檢察
    署檢察官提起公訴。
    理  由
一、程序部分：
    本案被告甲○○所犯係死刑、無期徒刑、最輕本刑為三年以
    上有期徒刑以外之罪，其於本院準備程序中就被訴事實為有
    罪之陳述，經本院合議庭裁定由受命法官獨任依簡式審判程
    序而為判決，先予敘明。
二、得心證之理由
  (一)前揭犯罪事實，業據被告甲○○於偵審中坦承不諱，並有臺
    北市政府警察局保安警察大隊搜索扣押筆錄、扣押物品目錄
    表、法務部調查局九十五年七月七日調科壹字第○二○○○
    八一二九號鑑定通知書、憲兵司令部刑事鑑定中心九十五年
    七月三十一日（95）安鑑字第○一二五一號鑑驗通知書及扣
    案之含第二級毒品大麻成分之煙草一包及含第四級毒品硝甲
    西泮成分之藥錠九十六顆可資佐證，足徵被告之上開自白與
    事實相符。本案事證明確，被告之上開犯行洵堪認定，應予
    依法論科。
  (二)被告行為後，前於九十四年二月二日修正公布之刑法，已自
    九十五年七月一日起施行，另刑法施行法亦於九十五年六月
    十四日增訂該法第一條之一規定，並自九十五年七月一日施
    行。其中修正後刑法第二條之規定，乃係關於新舊法比較適
    用之準據法，其本身無關行為可罰性要件之變更，故於九十
    五年七月一日刑法修正施行後，如有涉及比較新舊法之問題
    ，即應逕依修正後刑法第二條第一項規定，為「從舊從輕」
    之比較（最高法院九十五年度第八次刑事庭會議決議意旨參
    照）。經查，修正後刑法第四十一條第一項前段有關易科罰
    金折算標準之規定為：「犯最重本刑為五年以下有期徒刑以
    下之刑之罪，而受六個月以下有期徒刑或拘役之宣告者，得
    以新臺幣一千元、二千元或三千元折算一日，易科罰金。」
    ，而修正前同條項就易科罰金之折算標準係規定：「得以一
    元以上三元以下折算一日，易科罰金」，再依修正前罰金罰
    鍰提高標準條例第二條（現已刪除）之規定，就其原定數額
    提高為一百倍折算一日，即係以銀元一百元、二百元、三百
    元折算一日，折算為新臺幣幣值後，則為以新臺幣三百元、
    六百元、九百元折算一日。是比較修正前後之易科罰金折算
    標準，自以行為時即修正前之規定，較有利於被告。本案既
    仍適用修正前刑法第四十一條第一項前段之規定定被告易科
    罰金之折算標準，自仍應適用修正前罰金罰鍰提高標準條例
    第二條之規定提高折算之罰金數額，亦此敘明，且為免與刑
    法第四十一條第一項修正施行後所定易科罰金折算標準改採
    新臺幣計算產生混淆誤解起見，另引用現行法規所定貨幣單
    位折算新臺幣條例第二條明定易科罰金折算標準及折算新臺
    幣之數額，以資明確。至於從刑之沒收部分，則從屬於主刑
    ，亦適用修正前刑法第三十八條規定宣告沒收。
  (三)按大麻係毒品危害防制條例第二條第二項第二款所規定之第
    二級毒品，依法不得持有；又按硝甲西泮於行政院衛生署九
    十五年八月八日公告前，係列為第三級管制藥品（被告行為
    時尚屬第四級管制藥品）管理，迄今尚屬禁藥，同時亦屬毒
    品危害防制條例第二條第二項規定之第四級毒品。按藥事法
    第八十三條第一項法定刑為七年以下有期徒刑，得併科新臺
    幣五百萬元以下罰金，較毒品危害防制條例第八條第二項、
    第三項、第四項及其未遂犯之法定刑為重。藥事法第八十三
    條第一項係於九十三年四月二十一日修正公布，同年月二十
    三日施行，為毒品危害防制條例之後法。毒品之範圍尚包括
    影響精神物質與其製品。而藥事之管理，亦非僅止於藥品之
    管理。又毒品未必係經公告之禁藥，禁藥亦未必為毒品。毒
    品危害防制條例與藥事法二者，並無必然之特別法與普通法
    關係。因藥事法第八十三條第一項為後法，且為重法，應優
    先適用藥事法處罰（臺灣高等法院暨所屬法院九十四年法律
    座談會刑事類提案第八號結論意旨參照）。是核被告所為，
    係犯毒品危害防制條例第十一條第二項之持有第二級毒品罪
    ，與藥事法第八十三條第一項之轉讓禁藥罪。起訴書就被告
    轉讓硝甲西泮行為部分雖論以毒品危害防制條例第八條第四
    項（起訴書誤載為第三項，惟業經公訴人以補充理由書更正
    之，見本院卷第二十五頁），然其基本社會事實相同，為同
    一案件，爰就此部分事實變更起訴法條。又被告以一行為同
    時轉讓上開禁藥即第四級毒品硝甲西泮予真實年籍不詳，綽
    號「JASO」、「羅絲」、「阿狗」、「阿宏」等友人施用，
    係以一行為觸犯數次構成要件相同之罪名，為同種想像競合
    犯，依刑法第五十五條之規定，應從一重論處。爰審酌被告
    非法持有第二級毒品大麻，對個人身心戕害甚鉅，其轉讓禁
    藥即第四級毒品之行為更對於國民健康及社會治安造成嚴重
    影響，惟其並無前科，素行尚佳，犯罪後坦承持有及轉讓犯
    行，態度尚稱良好等一切情狀，分別量處如主文所示之刑，
    並就違反藥事法部分依前揭說明諭知易科罰金之折算標準。
三、扣案之含第二級毒品大麻成分之煙草一包（驗餘淨重零點四
    六公克），應依毒品危害防制條例第十八條第一項前段之規
    定沒收銷燬之。另按藥事法第七十九條第一項規定：「查獲
    之偽藥或禁藥，沒入銷燬之」，上開沒入銷燬之規定，係列
    於藥事法第八章「稽查及取締」內，而非列於第九章之「罰
    則」，其性質應屬行政秩序罰，屬行政機關依行政程序科罰
    之權限，法院自不得越權於判決內諭知沒入銷燬（最高法院
    九十二年度台上字第二一一八號判決可資參照）。本案扣案
    第四級毒品硝甲西泮（總淨重十七點一二三四公克，取樣試
    驗零點五四七六公克，驗餘淨重十六點五七五八公克），係
    查獲之毒品，依毒品危害防制條例第十八條第一項後段「查
    獲之第三、四級毒品及製造或施用毒品之器具，無正當理由
    而擅自持有者，均沒入銷燬」之規定，本諸前述判決之意旨
    ，尚不得由本院為沒入銷燬此行政罰之諭知。惟該扣案之硝
    甲西泮既係被告所有供轉讓之犯罪所用之物，仍應依毒品危
    害防制條例第十九條第一項之規定，予以宣告沒收。另扣案
    之空包裝袋二只，有防止毒品裸露、逸出及潮濕之功用，並
    均便於攜帶使用，為供被告犯罪所用之物，且屬被告所有，
    業據被告陳明在卷，應依修正前刑法第三十八條第一項第二
    款之規定宣告沒收。
據上論斷，應依刑事訴訟法第二百七十三條之一第一項、第二百
九十九條第一項前段、第三百條，毒品危害防制條例第十一條第
二項、第十八條第一項前段、第十九條第一項，藥事法第八十三
條第一項，刑法第十一條前段、第二條第一項前段、第五十五條
，修正前刑法第四十一條第一項、第三十八條第一項第二款，修
正前罰金罰鍰提高標準條例第二條，現行法規所定貨幣單位折算
新臺幣條例第二條，判決如主文。
本案經檢察官蕭方舟到庭執行職務
中    華    民    國    95    年    11    月    30    日
                  刑事第十庭    法  官  林柏泓
如不服本判決，應於判決送達後10日內，向本院提出上訴狀。
以上正本證明與原本無異。
                                書記官  柯貞如
中    華    民    國    95    年    11    月    30    日


司法院資訊處製作；財團法人民間司法改革基金會備份。
